【裁判字號】    99,聲再,10
【裁判日期】    990208
【裁判案由】    聲請再審
【裁判全文】
臺灣高雄地方法院刑事裁定              99年度聲再字第10號
再審聲請人
即受判決人  甲○○
選任辯護人  林淑娟律師
上列聲請人因違反毒品危害防制條例案件，對於本院中華民國98
年4 月23日95年度訴字第3077號第一審確定判決，聲請再審，本
院裁定如下：
    主  文
再審之聲請駁回。
    理  由
一、本件聲請再審意旨如附件。
二、按「聲請再審，由判決之原審法院管轄。」，刑事訴訟法第
    426 條第1 項定有明文；又再審係對確定判決認定事實錯誤
    而設之救濟程序，應以確定判決為聲請再審之客體，方為適
    法，倘第一審判決曾經上訴之程序加以救濟，嗣於上訴審就
    事實已為實體審判認定並駁回上訴而告確定，則應以該第二
    審確定判決為聲請再審之對象，並向該第二審法院提出。然
    若上級審法院以上訴不合法，從程序上判決駁回上訴者，聲
    請再審之對象為原法院之判決，並非上級審法院之程序判決
    ，該再審案件，仍應由原判決之法院管轄（最高法院93年度
    臺聲字第2 號裁定參照）。查本件再審聲請人即受判決人甲
    ○○係因違反毒品危害防制條例案件，經本院95年度訴字第
    3077號判處罪刑，聲請人提起上訴後，復經臺灣高等法院高
    雄分院98年度上訴字817 號以上訴未敘述具體理由，不合法
    律上之程式，而為程序駁回，嗣再經聲請人提起上訴後，經
    最高法院以98年度台上字第4987號判決以上訴違背法律上之
    程式而駁回，依刑事訴訟法第426 條第1 項規定及最高法院
    93年度臺聲字第2 號裁定意旨，聲請人聲請再審，應向本院
    為之，合先敘明。
三、按有罪之判決確定後，因發現確實之新證據，足認受有罪判
    決之人應受無罪、免訴、免刑或輕於原判決所認罪名之判決
    者，得為受判決人之利益，聲請再審，刑事訴訟法第420 條
    第1 項第6 款定有明文。所謂發見新證據，係指該證據當時
    已經存在，為法院及當事人所不及知，不及調查斟酌，至其
    後始行發見，且就證據本身形式上觀察，固不以絕對不須經
    過調查程序為條件，但必須顯然可認為足以動搖原有罪確定
    判決，而為受判決人無罪、免訴、免刑或輕於原判決所認罪
    名之判決者為限。此受理聲請再審之最後事實審法院，應就
    聲請再審理由之所謂「新證據」，是否具備事實審判決前已
    經存在，為法院、當事人所不知，事後方行發見之「嶄新性
    」，及顯然可認足以動搖原有罪確定判決，應為無罪、免訴
    、免刑或輕於原判決罪名之「顯然性」二要件，加以審查，
    為判斷應否准予開始再審之準據（最高法院85年度臺抗字第
    308 號判決參照）。經查：
  (一)原確定判決係參酌聲請人於警詢中之筆錄、證人林全源於偵
    查中之結證及內政部警政署刑事警察局94年12月15日刑鑑字
    第0940174174號鑑定書等，經證據取捨後認定聲請人運輸第
    二級毒品（未遂），而聲請人於本件所提案外人黃鵬宇出具
    之「說明書」上雖記載：「本人黃鵬宇在中華民國94年11月
    9 日上午轉帳9 萬元給甲○○，當時是甲○○跟我借錢跟我
    說他領錢就還我了，事後我才知道原來甲○○是去購買安非
    他命，又跟我說身上的錢都買光了，叫我再借他車錢，所以
    當天晚上6 點多我又匯了1 次錢給他」等語，然該等「說明
    書」形式、實質是否為真，尚在未定之論，顯然係就不足動
    搖原有罪之確定判決之指摘，聲請人提出此部分證據，缺乏
    前開「顯然性」，自非適法之再審理由。
  (二)另聲請人對其與黃鵬宇之關係，先稱「我身上帶4 萬多元下
    來，因東西『罐頭』賣我5 萬元，不夠部分，我打電話回台
    北向朋友去（指黃鵬宇）借，他用轉帳方式到我玉山銀行戶
    頭，轉了9 萬元借我，因罐頭還帶我出去玩及喝酒，其他的
    錢都因此花掉了。」等語（見94年偵字第26016 號卷第44頁
    ），或稱：我在羈押期間借錢給我的那個朋友去看過我1 次
    等語（見同上卷第56頁），嗣於原審審理時又改稱：我不是
    替『罐頭』運輸，我是跟我朋友黃鵬宇即會客友人一起購買
    毒品，要帶回台北等語（見原審卷第139 頁），聲請人先後
    所述不一，且聲請人所主張：黃鵬宇匯錢至伊帳戶，借伊購
    買安非他命等語，業經原判決理由欄論述「被告雖提出其於
    案發當日由自動提款機自其玉山銀行帳戶提款之資料，惟其
    於案發當日是否以上開所提款項供自己購買甲基安非他命，
    尚無從證明，故難以此即為被告有利之認定。」等語，則聲
    請人上開主張既已於原審提出，並為原審具體敘明不採之理
    由，是亦難憑以為聲請再審之理由。
四、綜上所述，聲請人以發現新證據為由，依刑事訴訟法第420
    條第1 項第6 款規定，向本院聲請再審，為無理由，應予駁
    回，爰裁定如主文。
據上論斷，應依刑事訴訟法第434條第1 項，裁定如主文。
中    華    民    國    99    年    2     月    8     日
                  刑事第一庭   審判長 法  官  蔡國卿
                                      法  官  張琬如
                                      法  官  王淑惠
以上正本證明與原本無異。
如不服本裁定，應於送達後5日內，向本院提出抗告狀。
中    華    民    國    99    年    2     月    9     日
                                      書記官  黃旭淑

司法院資訊處製作；財團法人民間司法改革基金會備份。
